【裁判字號】    99,上易,655
【裁判日期】    990617
【裁判案由】    竊盜
【裁判全文】
臺灣高等法院刑事判決                 99年度上易字第655號
上  訴  人  臺灣板橋地方法院檢察署檢察官
被      告  甲○○
上列上訴人因被告竊盜案件，不服臺灣板橋地方法院98年度易字
第2582號，中華民國98年11月30日第一審判決（起訴案號：臺灣
板橋地方法院檢察署98年度偵字第23628 號），提起上訴，本院
判決如下：
    主  文
上訴駁回。
    理  由
一、公訴意旨略以：甲○○復意圖為自己不法之所有，於民國98
    年4月27日下午2時許，在臺北縣鶯歌鎮○○路190巷口前，
    以不詳方式，竊取乙○○所有之車牌號碼D4-9842號自小客
    車乙台得逞，於同年4月27日晚上10時20分許，在臺北市○
    ○區○○路一段125巷口前尋獲上開自用小客車。經警採集
    上開車內食用過之飲料罐送臺北縣政府警察局比對DNA鑑定
    後，與甲○○之DNA-STR型別相符，始查悉上情，因認被告
    係涉犯刑法第320條第1項之竊盜罪嫌等語。
二、按犯罪事實應依證據認定之，無證據不得認定犯罪事實；又
    不能證明被告犯罪者，應諭知無罪之判決，刑事訴訟法第15
    4條第2項、第301條第1項分別定有明文。次按刑事訴訟法上
    所謂認定犯罪事實之證據，係指足以認定被告確有犯罪行為
    之積極證據而言，該項證據自須適合於被告犯罪事實之認定
    ，始得採為斷罪資料。且認定不利於被告之事實須依積極證
    據，苟積極證據不足為不利於被告事實之認定時，即應為有
    利於被告之認定，更不必有何有利之證據。如未能發現相當
    證據，或證據不足以證明，自不能以推測或擬制之方法，以
    為裁判之基礎。又刑事訴訟上證明之資料，無論其為直接或
    間接證據，均須達於通常一般之人均不致有所懷疑，而得確
    信其為真實之程度，始得據為有罪之認定，若其關於被告是
    否犯罪之證明未能達此程度，而有合理性懷疑之存在，致使
    無從形成有罪之確信，即不得遽為不利被告之認定（最高法
    院29年上字第3105號、30年上字第816號、40年台上字第86
    號、76年台上字第4986號判例要旨參照）。
三、本件公訴意旨認被告甲○○涉犯刑法第320條第1項之罪嫌，
    無非係以證人即被害人乙○○於警詢中陳述伊汽車失竊，以
    及臺北縣政府警察局98年7月24日北縣警鑑字第0980104897
    號臺北縣政府警察局鑑驗書就員警於尋獲本件乙○○自小客
    車後，當場採集車內遺留之煙蒂及飲用過花生牛奶飲料罐內
    之煙蒂之DNA檢體送由臺北縣政府警察局為比對DNA鑑定後，
    就該飲料罐內之煙蒂採得之檢體，查係與該局建檔之甲○○
    之DNA-STR型別相符，而認被告涉犯有竊盜犯嫌；公訴人並
    以被告就其所辯稱之其與綽號「眼鏡」之成年人該日共同搭
    乘本件乙○○之乘坐位置、車上人數及該日路徑，前後有矛
    盾，顯係脫罪卸責之辯詞之論告意旨為論告。
四、訊據被告甲○○就其確曾在該車內吸煙並飲用花生牛奶飲料
    等情，固於警詢、偵訊及原審審理中坦承不諱，惟堅決否認
    涉犯有竊取本件乙○○自小客車之犯嫌，辯稱其並未去過本
    件乙○○自小客車之遭竊地點臺北縣鶯歌鎮○○路190 巷，
    是該部汽車並非其竊取，而其當日係由綽號「眼鏡」之成年
    人駕駛本件乙○○自小客車約於接近中午時抵達其樹林家，
    隨即由「眼鏡」駕駛該車搭載其前往新店購買毒品，其在車
    上有施用海洛因毒品，待至新店後，其即下車，當時車上有
    一名女子，其印象模糊，不知該名女子係何時上車。其已坦
    承竊取另一輛車，其有做都會承認等語。經查：
(一)按認定犯罪事實所憑之證據，固不以直接證據為限，間接證
    據亦應包含在內，惟採用間接證據時，必其所成立之證據，
    在直接關係上，雖僅足以證明他項事實，而由此他項事實，
    本於推理之作用足以證明待證事實者，方為合法，若憑空之
    推想，並非間接證據（最高法院32年上字第67號判例要旨參
    照）；又事實審法院對於證據之取捨，依法雖有自由判斷之
    權，然積極證據不足證明犯罪事實時，被告之抗辯或反證縱
    屬虛偽，仍不能以此資為積極證據應予採信之理由（最高法
    院30年上字第482號判例要旨參照）。
(二)公訴意旨認被告涉犯有竊取乙○○所有之車牌號碼D4-9842
    號自小客車之犯嫌，係以該車遺留之飲用過花生牛奶飲料罐
    內之煙蒂採得之檢體與被告之DNA-STR 型別相符，且被告就
    其所辯稱之搭乘該車之情節，前後辯詞有所矛盾，而據以推
    論被告係有竊取該車之犯行。然查，本件鑑定報告驗得被告
    DNA-STR 型別之該鑑定結果，以及被告坦承確有於該車內抽
    煙及飲用飲料之不利於己之陳述，僅能直接證明被告確曾有
    在該車內之事實，而就該「被告確曾有在該車內」之該事實
    （即間接事實），尚不足以證明上開自小客車確係由被告前
    往該車失竊地點竊取該車。被告就其辯稱之當日搭乘「眼鏡
    」駕駛該車之情節，雖就車內人數、所坐位置等情，前後陳
    述有所歧異，惟被告自承其於上車後有施用海洛因毒品，依
    被告之臺灣高等法院被告前案紀錄表所記載之其施用毒品犯
    行，尚難認其陳稱之其有施用毒品之陳述為虛偽，被告於該
    當日既有施用毒品，則對於其當日於車上所經歷之過程，是
    否能記憶清晰無誤，本非無疑，被告雖於偵訊中原供稱當時
    車上僅有綽號「眼鏡」者與其二人，經檢察官提示上開鑑定
    報告後，對該報告內所驗得之同車內所遺留之蘋果西打飲料
    內採得之該DNA-STR型別係為女性之鑑定結果表示不知道（
    見98年度偵字第23640號卷第27頁），於原審審理中供稱當
    時車上確實有1名女子，但其印象模糊，不知該名女子係何
    時上車等語，則其前後雖有不一之供述，惟其乘坐該車係前
    往購買毒品，並有施用毒品之情形，業如前述，則其於偵訊
    中對於距離案發時已有數月，對於當時同車之人無法清楚記
    憶，亦與常理相符，上開車內蘋果西打飲料內採得之該DNA-
    STR僅能證明該車上曾搭載一名女子，尚難為被告不利之認
    定，本件公訴人所舉之證據僅能證明被告與另一名女子曾乘
    坐該車，無積極證據足資證明被告有竊盜犯行，被告上開抗
    辯縱屬虛偽，仍自不得僅據此即對被告為不利之認定。
(三)綜上所述，本件依現存卷內證據，尚無積極證據足以認定被
    告確有起訴書所指之竊盜犯行，自對被告為無罪之諭知。
五、原審審理結果，認無其他積極證據足資證明被告有公訴意旨
    所指之前開犯行，而為被告無罪之諭知，尚無不合，公訴人
    對原審判決就此部分上訴，以原審有曲解被告供述之疑義，
    且對上開失竊車輛所採得之女性DNA-STR未訊問被害人乙○
    ○，率為對被告有利之認定，認事用法顯有違誤等語，無非
    係對原審採證認事之職權行使及原審已調查、判決理由已說
    明之事項，仍執陳詞再為事實上或細節上之爭執，指摘原判
    決不當，為無理由，應予駁回。
據上論斷，應依刑事訴訟法第368條，判決如主文。
本案經檢察官王壬貴到庭執行職務。
中    華    民    國    99    年    6     月    17    日
                  刑事第二十三庭    審判長法  官  許宗和
                                          法  官  潘進柳
                                          法  官  沈君玲
以上正本證明與原本無異。
不得上訴。
                                          書記官  彭于瑛
中    華    民    國    99    年    6     月    17    日

司法院資訊處製作；財團法人民間司法改革基金會備份。
